【裁判字號】    95,上易,860
【裁判日期】    950623
【裁判案由】    違反著作權法
【裁判全文】
臺灣高等法院刑事判決                 95年度上易字第860號
上  訴  人  臺灣士林地方法院檢察署檢察官
上  訴  人
即  被  告  甲○○
上列上訴人因違反著作權法案件，不服臺灣士林地方法院94年度
易字第840號，中華民國95年2月27日第一審判決（起訴案號：臺
灣士林地方法院檢察署94年度偵字第8736號），提起上訴，本院
判決如下：
    主  文
原判決撤銷。
甲○○明知係侵害著作財產權之光碟重製物，意圖散布而公開陳
列，累犯，處有期徒刑柒月。
扣案之「富豪刑事」（內有VCD光碟壹套柒片）、「AttackNo.1
（即排球甜心）」（內有DVD光碟壹套陸片）、「逃亡者」（內
有VCD光碟壹套捌片）等光碟各壹套 (均含包裝盒各壹只）、訂
片單壹份共肆張，均沒收。
    事  實
一、甲○○前因犯妨害風化案件，經臺灣板橋地方法院判處有期
    徒刑6月確定，於民國94年6月27日執行完畢。甲○○自93年
    2 月間起，於台北市○○區○○路39號1樓開設「新宿東
    」光碟專賣店。明知日劇「富豪刑事」光碟（1套7片）「At
    tackNo.1（即排球甜心）」光碟（1套6片），係日本朝日電
    視臺享有著作權之視聽著作，另「逃亡者」光碟（1套8片）
    係TBS放送株式會社（以下簡稱TBS會社）享有著作權之視聽
    著作。依著作權法第4條第2款及世界貿易組織（WTO）「與
    貿易有關之智慧財產權協定」TRIPS之約定，均屬受我國著
    作權法保護之著作物。朝日電視台業已專屬授權方聯科技股
    份有限公司（以下簡稱方聯公司）發行前開影片之DVD，TBS
    會社並授權極光數位影音股份有限公司發行前開影片之錄影
    帶及DVD、VCD光碟，嗣極光公司並授權基本國際股份有限公
    司（以下簡稱基本公司）發行DVD、VCD光碟，均在臺灣地區
    享有專屬授權之視聽著作之著作財產權，甲○○於94年7月
    18日，明知在上開店內向前來兜售視聽著作光碟之真實姓名
    年籍不詳成年男子購得之日劇「富豪刑事」）、「AttackNo
    .1 （即排球甜心）」、「逃亡者」（起訴書誤載為逃「之
    」者）等光碟均係未經著作權人同意或授權而擅自重製之盜
    版光碟，基於意圖販賣予不特定人之故意，同時新臺幣（下
    同）150元、320元、150元向該不詳姓名之人購入日劇「富
    豪刑事」（內有VCD光碟1套7片）、「AttackNo.1（即排球
    甜心）」（內有DVD光碟1套6片）、「逃亡者」（內有VCD光
    碟1套8片）等光碟各1套 (均含包裝盒各一只），欲各以200
    元、400元、200元販賣上開光碟，而同時公開陳列上述盜版
    光碟於店內。
二、嗣94年7月19日21時20分許，在上開「新宿東」光碟專賣
    店為警查獲，並扣得甲○○持有上開意圖供販賣而公開陳列
    之盜版光碟「富豪刑事」、「AttackNo.1（即排球甜心）」
    、「逃亡者」各一套 (均含包裝盒各一只）、及甲○○所有
    供意圖供販賣而公開陳列所用之訂片單壹份共肆張（臺北市
    政警察局北投分局扣押品清單誤載為3張）
三、案經方聯科技股份有限公司、基本國際股份有限公司訴由臺
    北市政警察局北投分局移送臺灣士林地方法院檢察署檢察官
    偵查起訴。
    理  由
一、按被告以外之人於審判外之言詞或書面陳述，除法律有規定
    者外，不得作為證據。又被告以外之人於審判外之陳述，經
    當事人於審判程序同意作為證據，法院審酌該言詞陳述或書
    面陳述作成時之情況，認為適當者，亦得為證據。當事人、
    代理人或辯護人於法院調查證據時，知有第159 條第1 項不
    得為證據之情形，而未於言詞辯論終結前聲明異議者，視為
    有前項之同意，刑事訴訟法第159條第1項及第159條之5分別
    定有明文。查被告甲○○對於告訴人方聯科技股份有限公司
    代理人陳正剛、告訴人本國際股份有限公司代理人吳明樹於
    警詢中之陳述，在本院準備程序及審理中，就證據能力一節
    均表示無意見，且未於本案言語辯論終結前聲明異議，本院
    審酌渠等人於警詢時之陳述係彼等於案發後數小時內就各自
    親身經歷之事實所為者，依渠等陳述作成時之情況，並不無
    適當之情形，自均得為證據，先予敘明。
二、右揭事實業據被告甲○○於警詢、偵查及本院審理中坦承不
    諱，核與告訴人方聯科技股份有限公司代理人陳正剛、蔡培
    及告訴人本國際股份有限公司代理人吳明樹等人分別於警
    詢及本院審理中指訴情節相符（偵查卷第15至20頁，本院卷
    第27頁），且有首次開始證明書、臺北駐日經濟文化代表處
    認證書、原產地證明書、錄影帶授權合約書、獨家總代理合
    約書、專屬授權授權書、原產地證明書、節目目錄、查獲現
    場照片等在卷為憑，且有上開盜版光碟「富豪刑事」、「
    AttackNo.1（即排球甜心）」、「逃亡者」各一套 (均含包
    裝盒各一只）、訂片單壹份共肆張扣案可資佐證（偵查卷第
    31至54、59至74頁），是被告甲○○上開自白核與事實相符
    ，堪以採信，按 我國著作權法第4條第1款之規定享有著作
    權。又我國自91年1月1日正式加入「世界貿易組織」（WTO
    ），依據「世界貿易組織協定」（WTO AGREEMENT）所含之
    「與貿易有關之智慧財產權協定」 (TRIPS)第9條第1項、伯
    恩公約第3條之規定，我國對於同屬世界貿易組織會員國國
    民之著作，應加以保護，而日本國亦為世界貿易組織之會員
    國，依著作權法第4條第2款之規定，亦應受我國著作權法之
    保護。是以，本件事證明確，被告上開犯行洵堪認定，應予
    依法論科。
三、核被告甲○○所為，係犯著作權法第91條之1第3項、第2項
    之之明知係侵害著作財產權之光碟重製物，意圖散布而公開
    陳列罪。被告意圖散布而持有盜版光碟之低度行為，為公開
    陳列之高度行為吸收，不另論罪。被告甲○○以一意圖散布
    而公開陳列行為，同時陳列告訴人方聯科技股份有限公司及
    基本國際股份有限公司享有有著作財產權之視聽著作，而同
    時侵害告訴人等之著作財產權行為，係一行為同時觸犯上開
    二罪，為想像競合犯，應依刑法第55條規定，擇一情節重之
    意圖散布而公開陳列侵害方聯科技股份有限公司著作財產權
    犯行部分處斷（檢察官起訴事實已有敘，僅漏引刑法第55條
    ），又被告曾因犯妨害風化罪，經判處有期徒刑6月確定，
    94年6月27日執行完畢，有本院前案紀錄表在卷可佐，其於5
    年以內再犯有期徒刑以上本件之罪，為累犯，應依刑法第47
    條規定，加重其刑。
四、原審以被告罪證明確，予以論科，固非無見，惟查：(一)被告
    甲○○係以一意圖散布而公開陳列行為，同時陳列告訴人方
    聯科技股份有限公司及基本國際股份有限公司享有有著作財
    產權之視聽著作，而同時侵害告訴人等之著作財產權行為，
    係一行為同時觸犯上開二罪，為想像競合犯，原審漏未敘明
    ，並引用刑法第55條規定論處。(二)刑法第59條之酌量減輕其
    刑，必須犯罪另有特殊之原因與環境等，在客觀上足以引起
    一般同情，認為即予宣告法定低度刑尤嫌過重者，始有其適
    用。本件原審認被告符合刑法第59條酌減其刑之理由，係以
    「被告經營「新宿東」光碟專賣店，所販賣者，大多是合
    法有著作權之光碟片，而被告事後已與告訴人方聯公司、基
    本公司達成民事上和解，賠償告訴人各10萬元（計20萬元）
    ，該二公司並具狀表示希望給予被告自新機會，對被告為緩
    刑宣告，及本件涉案之盜版光碟僅3套，數量不多，被告造
    成之損害非重大，情輕法重，可堪憫恕情狀」，然查犯罪行
    為人之手段，以及犯罪所生之危險或損害、犯罪後態度，僅
    為刑法第57條科刑時應審酌之事項，尚非刑法第59條酌減其
    刑之要件。是以被告所公開陳列之光碟數量不多、犯後已與
    告訴人達成和解，賠償損害、犯罪後之態度（被告於原審並
    未坦承犯行），均為刑法第57條科刑時應審酌之事項，尚無
    客觀上可憫恕，及情輕法重之情狀，自不符合刑法第59條減
    輕其刑之要件。(三)本件另有扣案之訂片單壹份共肆張（臺北
    市政警察局北投分局扣押品清單誤載為3張），係被告甲○
    ○所有供意圖供販賣而公開陳列所用之物，業據其陳明在卷
    （偵查卷第10頁），原審漏未依著作權法第98條規定，併予
    沒收。被告上訴請求諭知緩刑雖無理由，然原判決既有如上
    瑕疵，檢察官上訴指摘原判決不當，為有理由，自應由本院
    撤銷改判，爰審酌被告為貪圖小利，公開陳列盜版光碟侵害
    他人著作財產權，漠視智慧財產權人心血結晶之概念，影響
    我國保護智慧財產權之國際形象，犯後於本院審理時否認犯
    罪之態度，惟犯後已業與告訴人公司達成民事上和解，並斟
    酌其犯罪時間、程度，對著作財產權人所生之危害等情，量
    處如主文第2項所示之刑。
五、扣案之「富豪刑事」（內有VCD光碟1套7片）、「AttackNo.
    1（即排球甜心）」（內有DVD光碟1套6片）、「逃亡者」（
    內有VCD光碟1套8片）等光碟各1套 (均含包裝盒各一只）、
    訂片單壹份共肆張，均依著作權法第98條前段規定予以沒收
    。
據上論斷，應依刑事訴訟法第369條第1項前段、第364條、第299
條第1項前段，著作權法第91條之1第3項、第2項、第98條前段，
刑法第11條前段、第55條、第47條，判決如主文。
本案經檢察官到呂文忠庭執行職務。
中    華    民    國    95    年    6     月    23    日
                  刑事第19庭審判長法  官  宋  祺
                                  法  官  陳憲裕
                                  法  官  蔡明宏
以上正本證明與原本無異。
不得上訴。
                                  書記官  陳建邦
中    華    民    國    95    年    6     月    23    日
附錄：本案論罪科刑法條全文
著作權法第91條
擅自以重製之方法侵害他人之著作財產權者，處 3 年以下有期徒
刑、拘役，或科或併科新臺幣 75 萬元以下罰金。
意圖銷售或出租而擅自以重製之方法侵害他人之著作財產權者，
處6月以上五年以下有期徒刑，得併科新臺幣20萬元以上2 百萬
元以下罰金。
以重製於光碟之方法犯前項之罪者，處 6 月以上 5 年以下有期
徒刑，得併科新臺幣 50 萬元以上 5 百萬元以下罰金。
著作僅供個人參考或合理使用者，不構成著作權侵害。


司法院資訊處製作；財團法人民間司法改革基金會備份。
